【裁判字號】    89,易,233
【裁判日期】    890816
【裁判案由】    過失致死
【裁判全文】
臺灣雲林地方法院刑事判決                          八十九年度易字第二三三號
    公  訴  人  臺灣雲林地方法院檢察署檢察官
    被      告  己○○
    選任辯護人  藍庭光
右被告因過失致死案件，經檢察官提起公訴（八十八年度偵字第六一０四號），本院
判決如左：
    主  文
己○○因過失致人於死，處有期徒刑柒月，緩刑貳年。
    事  實
一、己○○前無不良前科紀錄。其平日務農，並於住居之雲林縣林內鄉○○村○○路
    十九巷五號住處設立「靈修堂」神壇，利用農暇之際，兼任乩童工作，為前來求
    神問卜患者指點迷津。民國八十八年十一月三十日十七時許，適有戊○○偕同其
    女蔡淑芬前來神壇求神問卜，己○○原應注意其神壇為前來求神問卜之人，因各
    人體質及身體健康狀況不同，不宜吸入過量之檀香煙霧，求神問卜者吸燻檀香煙
    霧〔俗稱束材煙〕時，容易產生一氧化碳中毒；及求神敬酒而服用酒類時，容易
    導致酒精中毒，且一氧化碳與酒精兩者交互作用後，容易肇致缺氧窒息死亡，倘
    當時不吸入檀香煙霧、或吸用少量檀香煙霧；不服用酒類、或不服用過量酒類，
    即不致產生一氧化碳與酒精交互作用窒息死亡等客觀情狀判斷，亦無不能注意之
    情事。詎己○○竟疏未注意上揭情事，貿然於蔡淑芬求神問卜時，令其吸燻檀香
    煙霧及酒類，致蔡淑芬吸燻過量檀香煙霧及服用過量酒類後，因一氧化碳與酒精
    交互作用，呈現昏睡狀態。嗣己○○因見蔡淑芬昏睡不醒，旋於翌日即八十八年
    十二月一日下午某時，起乩為蔡淑芬施作法事，因均未見起色，始將蔡淑芬送至
    行政院衛生署雲林醫院治療，惟蔡淑芬仍於同日十六時三十一分，不治死亡。
二、案經死者蔡淑芬之母戊○○訴由臺灣雲林地方法院檢察署檢察官偵查起訴。
    理  由
一、訊之被告己○○，對於右揭時地，由告訴人戊○○偕同被害人蔡淑芬前來求神問
    卜等情不諱，惟辯稱：伊沒有叫蔡淑芬飲酒，一般作法事的人，都有吸束材煙〔
    即檀香煙霧〕和敬酒，酒是放在酒桌上，隨信徒意思喝的，伊起乩後即不知外界
    情形云云。惟查，右揭事實，已據告訴人戊○○指訴綦詳，核與證人甲○○、丁
    ○○、乙○○、丙○○即當時在場之人，證以當天蔡淑芬有對師父敬酒及吸燻檀
    香煙霧等情，尚屬相符。被害人蔡淑芬因本件事故死亡一節，並經台灣雲林地方
    法院檢察署檢察官督同檢驗員相驗在案，掣有驗斷書、相驗屍體證明書、勘驗筆
    錄、現場相片等物可按。而被害人蔡淑芬確因「一氧化碳及酒精之交互作用，造
    成缺氧窒息死亡」等情，復經法務部法醫研究所鑑定人劉景勳鑑定屬實，有法醫
    研究所八十九年三月十日法醫所八九理字第四二五號鑑定書等附卷可稽。按被告
    己○○設置神壇為前來問卜指點迷津時，原應注意求卜之人體質及身體健康狀況
    ，於吸燻檀香煙霧時，容易產生一氧化碳中毒；及敬神服用酒類時，容易導致酒
    精中毒，一氧化碳與酒精兩者交互作用後，容易造成缺氧窒息死亡，且依當時倘
    不吸入檀香煙霧、吸用少量檀香煙霧；不服用酒類、或不服用過量酒類，即不致
    產生一氧化碳與酒精交互作用窒息死亡等客觀情狀判斷，亦無不能注意之情事。
    詎己○○竟疏未注意上揭情事，致蔡淑芬求神問卜時，吸入過量檀香煙霧及酒精
    成份，造成一氧化碳與酒精交互作用缺氧窒息死亡，其行為顯有過失。被告上揭
    過失行為與被害人蔡淑芬之死亡間，具有相當因果關係。至被告己○○固辯稱其
    起乩後即不知外界情形云云；被告選任辯護人亦辯稱被告當時係起乩附身失神，
    而無意識一節，在精神醫學上，係有文獻可考，並非絕不能，尚不得僅因怪力亂
    神，即認其係裝神弄鬼，而與精神狀態無涉，認有交付醫學專家鑑定云云。惟查
    ，本件過失致死案件，所處罰者乃在於被告己○○身為靈修堂之負責人，其為前
    來求神問卜之人指點迷津時，本應注意求卜者吸入檀香煙霧，容易產生一氧化碳
    中毒，及求卜者飲用過量酒精時，容易導致酒精中毒，且一氧化碳與酒精兩者交
    互作用後，容易造成缺氧窒息死亡。詎被告己○○竟疏未注意上揭事項，致被害
    人蔡淑芬吸入檀香煙霧及飲用過量酒精，導致一氧化碳與酒精兩者交互作用缺氧
    窒息死亡，為其過失之處罰要件。是被告己○○辯稱其起乩後不知外界等情，核
    與本件認定之過失責任無涉，所辯均無足取。本件事證已臻灼然，再請求送鑑定
    云云，核無必要，併予敘明。事證明確，被告犯行堪以認定。
二、核被告所為，係犯刑法第二百七十六條第一項之過失致死罪行。爰審酌被告一時
    疏失，未注意求神問卜者各人體質狀況，致被害人蔡淑芬吸入過量之檀香煙及酒
    量後，導致一氧化碳與酒精兩者交互作用缺氧窒息死亡，其過失程度之輕重，及
    事後幾經協商，最後以新台幣一百七十五萬元和解，有本院和解筆錄可按，參酌
    被告業已與被害人家屬戊○○、蔡海中等人和解，態度尚佳等一切情狀，量處如
    主文所示之刑。末查，被告未曾受有期徒刑以上刑之宣告，有台灣雲林地方法院
    檢察署刑案資料查註紀錄表、本院被告全國前案紀錄表可稽，其因一時疏失，致
    被害人蔡淑芬死亡，經此罪刑之宣告後，當知所惕勵而無再犯之虞，本院綜合各
    情，認前開對其所宣告之刑，宜以暫不執行為當，爰併予宣告緩刑二年，以勵自
    新。
據上論斷，應依刑事訴訟法第二百九十九條第一項前段，刑法第二百七十六條第一項
、第七十四條第一款，罰金罰鍰提高標準條例第一條前段、第二條，判決如主文。
本案經檢察官施添寶到庭執行職務
中      華      民      國    八十九    年      八      月     十六     日
                                        臺灣雲林地方法院刑事第一庭
                                            法  官  林  秋  火
右正本證明與原本無異。
如不服本判決，應於判決送達後十日內，向本院提出上訴狀。（須附繕本）
                                            書記官  曾  玲  玲
中      華      民      國    八十九    年      八      月     十六     日
附錄論罪科刑法條：
刑法第二百七十六條第一項
因過失致人於死者，處二年以下有期徒刑、拘役或二千元以下罰金。


司法院資訊處製作；財團法人民間司法改革基金會備份。
